臺灣臺南地方法院刑事判決
109年度金訴字第154號
公  訴  人  臺灣臺南地方檢察署檢察官
被      告  于昭賢



            吳展丞


                    （另案在法務部○○○○○○○○○○○執行中）
上列被告等因詐欺等案件，經檢察官提起公訴（109年度偵字第5
723、5724號），被告等於本院準備程序進行中就被訴事實為有
罪之陳述，本院合議庭裁定改依簡式審判程序審理，判決如下：
    主      文
⒈甲○○犯如附表編號２至５所示之罪，各處如附表編號２至５所示之
  刑。應執行有期徒刑貳年。
　未扣案之犯罪所得新臺幣壹萬伍仟元沒收之，於全部或一部不
  能沒收或不宜執行沒收時，追徵其價額。
⒉乙○○犯如附表編號１至５所示之罪，各處如附表編號１至５所示之
  刑。應執行有期徒刑貳年。
  未扣案之犯罪所得新臺幣陸仟元沒收之，於全部或一部不能沒
  收或不宜執行沒收時，追徵其價額。
    犯 罪 事 實
一、甲○○（附表編號1部分，經檢察官另行併案，非本案起訴範
    圍）、乙○○於民國108年7月底加入以實施詐術為手段，具有
    持續性、牟利性之有結構性組織之詐欺集團（甲○○、乙○○所
    犯參與組織犯罪部分，均經另案判決），而與周復華（另案
    起訴）、徐依澄（另案起訴）、未滿18歲之少年曾○安（94
    年11月生，姓名年籍詳卷）及其他不詳姓名成年人共同意圖
    為自己不法之所有，基於三人以上共同犯詐欺取財及掩飾犯
    罪所得去向之犯意聯絡，由甲○○提供提款卡及密碼予少年曾
    ○安，並駕車搭載乙○○負責監督、向少年曾○安收取其向車手
    收取之詐騙款項；少年曾○安擔任車手之組長，負責交付提
    款卡、密碼予車手，並收取車手周復華、徐依澄領取之詐騙
    款項；周復華、徐依澄擔任車手，提領被害人匯款之款項，
    並將所提領款項交予少年曾○安，並約定甲○○、乙○○每日分
    別取得新臺幣（下同）5千元、2千元之報酬。該詐欺集團成
    員以附表所示之詐騙方式，向附表所示之被害人丁○○、庚○○
    、己○○、丙○○、戊○○行騙，致渠等陷於錯誤，而依詐欺集團
    成員指示，分別於附表所示之匯款時、地，匯款如附表所示
    之金額至附表所示之帳戶。而後由周復華、徐依澄持少年曾
    ○安交付之提款卡、密碼，於附表所示之提款時間、地點，
    提領附表所示之款項後交予少年曾○安，少年曾○安再交給甲○○、乙○○，由甲○○轉交上級指示之人，以此方式掩飾犯罪所
    得之去向。嗣因丁○○等人發覺遭騙而報警處理，經警調閱相
    關自動櫃員機監視器錄影畫面比對追查後，始循線查悉上情
    。
二、案經丁○○、庚○○、己○○、丙○○、戊○○訴由臺南市政府警察局
    新營分局報告臺灣臺南地方檢察署檢察官偵查起訴。
    理      由
一、被告甲○○、乙○○所犯為死刑、無期徒刑、最輕本刑3年以上
    有期徒刑以外之罪，亦非屬高等法院管轄第一審之案件，其
    等於本院準備程序進行中，就被訴事實均為有罪之陳述，經
    告知簡式審判程序之旨，並聽取檢察官、被告2人之意見後
    ，本院合議庭依刑事訴訟法第273條之1第1項裁定進行簡式
    審判程序，是本件之證據調查，依刑事訴訟法第273條之2規
    定，不受同法第159條第1項、第161條之2、第161條之3、第
    163條之1及第164條至第170條規定之限制，合先敘明。
二、上揭犯罪事實，業據被告2人於警詢、偵訊、本院準備程序
    及審理中坦承不諱，核與證人即共同被告徐依澄於警詢之證
    述，周復華、少年曾○安於警詢及偵查中之證述，告訴人丁○○、庚○○、己○○、丙○○、戊○○於警詢之指述，證人陳姿穎、
    尤子瑋、黃建翔、黃永瀚、郭致誠於警詢之證述情節相符，
    且有告訴人丁○○之報案資料及ATM交易明細8張、告訴人庚○○
    之報案資料及匯款紀錄翻拍照片3張、告訴人己○○之報案資
    料及兆豐國際銀行之國內匯款申請書、告訴人丙○○之報案資
    料及中國信託銀行ATM交易明細3張、告訴人戊○○之報案資料
    、徐依澄、周復華等人涉嫌詐欺車手提領熱點、臺南市政府
    警察局新營分局偵辦徐依澄、周復華等涉嫌詐欺車手案提領
    明細表、108年12月15日帳戶個資檢視報表、合作金庫商業
    銀行彰化分行108年12月19日合金彰化字第1080004736號函
    附之歷史交易明細查詢結果及新開戶建檔登錄單（尤子瑋）
    、 臺灣中小企業銀行二林分行108年9月18日二林字第56110
    800215號函附之活期存款交易明細及客戶基本資料（陳姿穎
    ）、聯邦商業銀行業務管理部存匯集中作業科108年8月29日
    聯業管（集）字第10810350590號調閱資料回覆之ATM交易明
    細及客戶基本資料（黃建翔）、中華郵政股份有限公司客戶
    歷史交易清單及客戶基本資料（黃永瀚）、中華郵政股份有
    限公司客戶歷史交易清單及客戶基本資料（郭致誠）、曾○
    安、徐依澄、周復華等3人涉嫌詐欺案監視器照片8張、周復
    華涉嫌詐欺車手案監視器照片4張、臺灣臺中地方檢察署109
    年度偵字第18992、18993、18994、18995、18996號起訴書
    、桃園市政府警察局龍潭分局龍警分刑0000000000號移送書
    資料等在卷可資佐證，足認被告2人之自白與事實相符，堪
    可採信，本案事證明確，被告2人犯行均堪認定。
三、論罪科刑：
  ㈠按特定犯罪之正犯實行特定犯罪後，為掩飾、隱匿其犯罪所
    得財物之去向及所在，而令被害人將款項轉入其所持有、使
    用之他人金融帳戶，並由該特定犯罪正犯前往提領其犯罪所
    得款項得手，因已造成金流斷點，該當掩飾、隱匿之要件，
    該特定犯罪正犯自成立一般洗錢罪之正犯（最高法院108年
    度台上大字第3101號裁定意旨參照）。核被告甲○○就附表編
    號2至5所為、被告乙○○就附表編號1至5所為，均係犯刑法第
    339條之4第1項第2款之三人以上共同詐欺取財罪及洗錢防制
    法第14條第1項之洗錢罪。
　㈡附表編號1、2、4同一被害人遭詐欺之多次匯款，及被告2人
    所屬詐欺集團車手於附表編號1至5有多次提領之行為，係於
    密切接近之時、地實行，各係為達侵害同一被害人財產法益
    之目的，各行為之獨立性極為薄弱，依一般社會健全觀念，
    在時間差距上，難以強行分開，應視為數個舉動之接續施行
    ，合為包括之一行為予以評價，均屬接續犯之單純一罪。
　㈢被告甲○○所為附表編號2至5之各次犯行、被告乙○○所為附表
    編號1至5之各次犯行，與附表所示之車手、少年曾○安
　　及其他詐欺集團成員間有犯意之聯絡及行為之分擔，應論以
    共同正犯。
　㈣被告甲○○就附表編號2至5、被告乙○○就附表編號1至5所犯之
    三人以上共同詐欺取財罪、洗錢罪間，均有實行行為局部同
    一之情形，為想像競合犯，均應依刑法第55條前段規定，從
    一重論以三人以上共同詐欺取財罪。
　㈤被告甲○○、乙○○所為上開4次、5次加重詐欺取財犯行，犯意
    各別，被害人有異，行為互殊，應予分論併罰。
　㈥被告2人均為成年人，而與未滿18歲之少年曾○安共同實施犯
    罪，其等上開各次犯行，均應依兒童及少年福利與權益保障
    法第112條第1項前段之規定加重其刑。
  ㈦爰審酌被告2人均正值青年，不思以正途賺取所需，被告甲○○
    負責在詐欺集團內提供提款卡及密碼予車手頭即少年曾○安
    ，並駕車搭載被告乙○○負責監督、向少年曾○安收取車手所
    提領詐欺款項之工作，共同詐取附表所示被害人之財物，並
    隱匿詐欺犯罪所得之去向，以非法方式圖謀金錢，危害社會
    經濟秩序，破壞社會上人與人間之互信基礎，並使詐欺集團
    其餘上手成員得以躲避查緝，增加執法機關偵查之困難，所
    為應予非難，並考量被告2人於本案之分工、報酬，其等犯
    後均坦承犯行，惟未賠償告訴人之損害，兼衡被告甲○○自陳
    國中畢業之教育程度，未婚、無子女，羈押前從事服務業，
    月收入約2萬5千元，羈押前自己住（見院卷第372頁）；被
    告乙○○自陳高中肄業之教育程度，未婚、無子女，入監前從
    事餐飲業，月收入約3萬餘元，入監前自己住，無人需其扶
    養（見院卷第554頁）等一切情狀，各就被告甲○○量處如附
    表編號2至5、就被告乙○○量處如附表編號1至5所示之刑，並
    分別定應執行刑如主文⒈、⒉所示，以資懲儆。
四、沒收
　　按犯罪所得，屬於犯罪行為人者，沒收之；前2項之沒收，
    於全部或一部不能沒收或不宜執行沒收時，追徵其價額，刑
    法第38條之1第1項前段、第3項分別定有明文。查被告甲○○
    供稱：我每日實拿報酬5千元，3日總計獲得1萬5千元之報酬
    等語（見院卷第371頁），被告乙○○陳稱：我每日的報酬是2
    千元，本案所獲得之報酬為6千元等語（見院卷第254頁），
    分別係其等為本案犯行之犯罪所得，均未扣案，亦未返還告
    訴人，爰依刑法第38條之1第1項前段、第3項之規定，分別
    宣告沒收，並均諭知於全部或一部不能沒收或不宜執行沒收
    時，追徵其價額。
據上論斷，應依刑事訴訟法第273條之1第1項、第299條第1項前
段，洗錢防制法第14條第1項、刑法第28條、第339條之4第1項第
2款、第55條前段、第51條第5款、第38條之1第1項前段、第3項
，兒童及少年福利與權益保障法第112條第1項前段，刑法施行法
第1條之1第1項，判決如主文。
本案經檢察官黃齡慧提起公訴，檢察官蘇榮照、辛○○到庭執行職
務。
中　　華　　民　　國　　110 　年　　1 　　月　　27　　日
                  刑事第十五庭  法  官  張婉寧
以上正本證明與原本無異。
如不服本判決應於收受本判決後20日內向本院提出上訴書狀，並
應敘述具體理由。其未敘述上訴理由者，應於上訴期間屆滿後20
日內向本院補提理由書狀（均須按他造當事人之人數附繕本）「
切勿逕送上級法院」。 
　　　　　　　　　　　　　　　　書記官  蔡雅惠
中　　華　　民　　國　　110 　年　　1 　　月　　29　　日

附錄論罪科刑法條：
中華民國刑法第339條之4
犯第339條詐欺罪而有下列情形之一者，處1年以上7年以下有期
徒刑，得併科1百萬元以下罰金：
一、冒用政府機關或公務員名義犯之。
二、三人以上共同犯之。
三、以廣播電視、電子通訊、網際網路或其他媒體等傳播工具，
    對公眾散布而犯之。
前項之未遂犯罰之。

洗錢防制法第14條
有第二條各款所列洗錢行為者，處7年以下有期徒刑，併科新臺
幣5百萬元以下罰金。
前項之未遂犯罰之。
前二項情形，不得科以超過其特定犯罪所定最重本刑之刑。

兒童及少年福利與權益保障法第112條
成年人教唆、幫助或利用兒童及少年犯罪或與之共同實施犯罪或
故意對其犯罪者，加重其刑至二分之一。但各該罪就被害人係兒
童及少年已定有特別處罰規定者，從其規定。
對於兒童及少年犯罪者，主管機關得獨立告訴。

附表：
編號 被害人 詐騙手法 匯款時間 /地點 /金額（新臺幣） 匯入金融帳戶 車手  提款時間  提款金額（新臺幣）  提款地點 宣告刑 1 丁○○ 詐騙集團成員於108年8月10日19時6分許，撥打電話予丁○○，佯稱將渠子先前購物條碼搞錯，致訂購100筆訂單云云，致丁○○陷於錯誤，而依指示於右列時、地，匯款右列金額至右列帳戶內。 108年8月10日20時29分許 /渣打銀行龜山分行 /29,912元 尤子瑋之合作金庫銀行帳號0000000000000號帳戶 徐依澄 108年8月10日20時31分許 20,000元 臺南市○○區○○路000號（新營新進路郵局） 乙○○成年人與少年犯三人以上共同詐欺取財罪，處有期徒刑壹年陸月。       108年8月10日20時32分許  9,900元      108年8月10日20時56分許 /合作金庫銀行龜山分行對面統一超商 /29,985元             108年8月10日21時1分許 20,000元         108年8月10日21時2分許 10,000元      108年8月10日21時19分許 /合作金庫銀行龜山分行對面統一超商 /29,985元 黃建翔之聯邦銀行帳號00000000000號帳戶  108年8月10日21時32分許 20,000元         108年8月10日21時34分許 10,800元      108年8月10日21時22分許 /合作金庫銀行龜山分行對面統一超商 /29,985元 黃永瀚之中華郵政公司帳號000000000000000號帳戶  108年8月10日21時37分許 31,700元      108年8月10日20時59分許 /合作金庫銀行龜山分行對面統一超商 /29,985元 陳姿穎之臺灣中小企業銀行00000000000號帳戶 周復華 108年8月10日21時7分許 20,000元 臺南市○○區○○○段000號（華南銀行新營分行）        108年8月10日21時9分許  9,000元   2 庚○○ 詐騙集團成員於108年8月10日21時10分許，撥打電話予庚○○，佯裝為銀行人員，佯稱工作人員疏失將購物商品金額輸入錯誤云云，致庚○○陷於錯誤，而依指示於右列時、地，匯款右列金額至右列帳戶內。 108年8月10日21時10分許 /某地 /28,999元   108年8月10日21時23分許 20,000元 臺南市○○區○○路○段00號1樓（統一超商新裕新門市） 甲○○成年人與少年犯三人以上共同詐欺取財罪，處有期徒刑壹年陸月。 乙○○成年人與少年犯三人以上共同詐欺取財罪，處有期徒刑壹年伍月。       108年8月10日21時24分許  9,000元      108年8月10日21時43分許 /某地 /29,985元       3 己○○ 詐騙集團成員於108年8月7日9時33分許，撥打電話予己○○，佯裝為渠同學，佯稱亟需用錢云云，致己○○陷於錯誤，而依指示於右列時、地，匯款右列金額至右列帳戶內。 108年8月8日15時30分許 /兆豐銀行桃園分行 /150,000元 黃永瀚之中華郵政公司帳號00000000000000號帳戶 徐依澄 108年8月8日16時14分許 60,000元 桃園市○○區○○路000號（龍潭郵局） 甲○○成年人與少年犯三人以上共同詐欺取財罪，處有期徒刑壹年柒月。 乙○○成年人與少年犯三人以上共同詐欺取財罪，處有期徒刑壹年陸月。       108年8月8日16時15分許 60,000元         108年8月8日16時16分許 30,000元   4 丙○○ 詐騙集團成員於108年8月11日17時30分許，撥打電話予丙○○，佯裝為網路賣家，佯稱工作人員疏失，誤設為企業戶云云，致丙○○陷於錯誤，而依指示於右列時、地，匯款右列金額至右列帳戶內。 108年8月11日17時56分許 /中國信託銀行北投分行 /29,999元  郭致誠之中華郵政公司帳號00000000000000號帳戶  108年8月11日18時許 20,000元 臺南市○○區○○路000號（京城銀行新營分行） 乙○○成年人與少年犯三人以上共同詐欺取財罪，處有期徒刑壹年陸月。 乙○○成年人與少年犯三人以上共同詐欺取財罪，處有期徒刑壹年伍月。       108年8月11日18時1分許 10,000元      108年8月11日18時5分許 /中國信託銀行北投分行 /29,999元   108年8月11日18時6分許  20,000元 【包含編號5戊○○匯款部分】         108年8月11日18時7分許  20,000元 【包含編號5戊○○匯款部分】         108年8月11日18時7分許  12,000元 【包含編號5戊○○匯款部分】      108年8月11日18時7分許 /中國信託銀行北投分行 /10,123元   108年8月11日18時9分許 10,000元   5 戊○○ 詐騙集團成員於108年8月11日17時18分許，撥打電話予戊○○，佯裝為網路賣家，佯稱工作人員疏失誤設為超級會員云云，致戊○○陷於錯誤，而依指示於右列時、地，匯款右列金額至右列帳戶內。 108年8月11日18時2分許 /網路轉帳 /22,123元      甲○○成年人與少年犯三人以上共同詐欺取財罪，處有期徒刑壹年伍月。 乙○○成年人與少年犯三人以上共同詐欺取財罪，處有期徒刑壹年肆月。